【裁判字號】    97,交聲,1563
【裁判日期】    970807
【裁判案由】    聲明異議
【裁判全文】
臺灣高雄地方法院交通事件裁定        97年度交聲字第1563號
原處分機關  交通部公路總局高雄區監理所
異  議  人  乙○○
即受處分人
上列異議人即受處分人因違反道路交通管理處罰條例案件，對於
交通部公路總局高雄區監理所97年7 月1 日所為之處分（高監自
裁字第裁80-NF0000000號），聲明異議，本院裁定如下：
    主  文
原處分撤銷。
乙○○汽車駕駛人，行車速度超過規定之最高時速未滿二十公里
，處罰鍰新臺幣壹仟陸佰元，並記違規點數壹點。
    理  由
一、原處分意旨略以：異議人即受處分人乙○○於民國97年5 月
    11日下午4 時40分許，駕駛車牌號碼9703-GJ 號自用小客車
    ，行經高雄縣美濃鎮○○路○段806 號前限速60公里路段時
    ，以時速71公里之時速行駛，超速11公里，經測速照相後，
    為警逕行舉發，原處分機關爰依道路交通管理處罰條例第40
    條之規定，裁處異議人罰鍰新臺幣（下同）1,600元等語。
二、聲明異議意旨略以：異議人確有於上開時、地駕駛上開自用
    小客車行經該路段，然當時並未看見有何取締超速照相之警
    告標誌，顯然員警取締程序有瑕疵，原處分顯有違誤，爰依
    法聲明異議，請求撤銷原處分云云。
三、按汽車駕駛人，行車速度超過規定之最高時速，處新臺幣1,
    200 元以上2,400 元以下罰鍰，併計違規點數1 點，道路交
    通管理處罰條例第40條、第63條第1 項第1 款定有明文。再
    依違反道路交通管理事件統一裁罰基準表規定，汽車駕駛人
    行車速度，超過規定之最高時速未滿20公里，處罰鍰1,600
    元，併記違規點數1 點；又汽車駕駛人經以科學儀器取得證
    據資料證明其行為違規，當場不能或不宜攔截製單舉發，得
    逕行舉發；對於行車速度超過規定之最高速限之違規行為，
    採用固定或非固定式科學儀器取得證據資料證明者，於一般
    道路須至少於100 公尺，於高速公路、快速公路須至少於30
    0 公尺前，明顯標示之；道路交通管理處罰條例第7 條之2
    第1 項第7 款、第3 項規定甚詳。
四、經查：
  (一)本件異議人於97年5 月11日下午4 時40分許，駕駛上開自用
    小客車，行經限速標誌60公里之高雄縣美濃鎮○○路○段80
    6 號前，以時速71公里超速行駛之事實，有高雄縣政府警察
    局高警交字第NF0000000 號舉發違反道路交通管理事件通知
    單及舉發照片1 幀在卷可憑（見本院卷第8 頁）。
  (二)異議人雖以前揭情詞置辯，惟查本件異議人駕駛前開自小客
    車超速之路段前、後方路口，約100 公尺處各設有「速限制
    60公里（係以速限標誌呈現）前有測速照相」之警示牌，提
    醒駕駛人作防範應變措施，業據證人即舉發員警甲○○於本
    院調查中結證明確（參本院卷第20頁、第21頁），並有證人
    甲○○所提出當日執勤前針對警示牌所拍攝之照片供本院核
    對（參本院卷第24頁、第25頁），是本件異議人駕駛自小客
    車機車行經之上開路段，確係設有速限及警告標誌，故警方
    舉發其違規超速之採證過程於法並無不合乙節自堪認定。異
    議人上開所辯，顯係卸責之詞，不足採信。
  (三)至異議人另以警員甲○○所提出之前開照片（參本院卷第24
    頁），並未顯示日期，故實難證明該照片係其違規當日所拍
    攝等語，質疑前開照片之真實性，惟查前開照片確係於本件
    異議人違規當日所拍攝，業據證人即舉發員警甲○○證述明
    確（參本院卷第21頁），而警員係屬司法警察人員之一份子
    ，應深切明白出庭作證具結後，應據實陳述之義務及如有偽
    證應受處罰之嚴重後果，且證人甲○○警員與異議人即受處
    分人素昧平生，並無恩怨，實無捏造事實違法取締之理，本
    件執勤警員甲○○於本院訊問時，在本院告知證人具結之義
    務及偽證之處罰並命其朗讀結文，及具結後，仍明確上述之
    結證，是其所為證言，應屬真實可信，異議人此部分所辯，
    亦難採信。是異議人即受處分人確有如舉發違反道路交通管
    理事件通知單所載之違規事實，應可認定。
五、綜上所述，原處分機關認異議人有上開違規事由，依道路交
    通管理處罰條例第40條之規定裁處異議人罰鍰1,600 元，固
    屬有據。然按汽車駕駛人，違反同條例第40條之規定者，除
    依原條款處罰鍰外，並應予以記違規點數1 點，道路交通管
    理處罰條例第63條第1 項第1 款定有明文。原處分機關既認
    本件異議人係違反同條例第40條之規定，則除處上開罰鍰外
    ，自應併予記違規點數1 點，惟原裁決處分漏未處罰，於法
    自有未合，且上開記點之處罰，係屬強制規定，無從減免。
    本件異議人之異議雖無理由，惟原處分既有上開瑕疵，仍屬
    無可維持，自應由本院將原處分撤銷，並依道路交通管理處
    罰條例第40條、第63條第1 項第1 款之規定，自為裁定如主
    文第2 項所示。又本件雖係異議人聲明異議之案件，惟原處
    分既有適用法條不當之情形，自無不利益變更禁止原則之適
    用，附此敘明。
六、據上論斷，應依道路交通案件處理辦法第20條前段，裁定如
    主文。
中    華    民    國    97    年    8     月    7     日
                      交通法庭    法  官  林揚奇
以上正本證明與原本無異。
如不服本裁定應於送達後5日內向本院提出抗告狀。
中    華    民    國    97    年    8     月    7     日
                                  書記官  何明昌


司法院資訊處製作；財團法人民間司法改革基金會備份。
